【裁判字號】    97,易,20
【裁判日期】    970128
【裁判案由】    違反著作權法
【裁判全文】
臺灣高雄地方法院刑事判決                97年度易字第20號
公  訴  人  臺灣高雄地方法院檢察署檢察官
被      告  乙○○
列被告因違反著作權法案件，經檢察官提起公訴（96年度偵字第
3964號），被告於本院準備程序期日就被訴事實為有罪之陳述，
經本院裁定本案改以簡式審判程序進行審理後，判決如下：
    主  文
乙○○明知係侵害著作財產權之光碟重製物而散布，處有期徒刑
陸月，減為有期徒刑月，如易科罰金，以新臺幣壹仟元折算壹
日。緩刑貳年。扣案之盜版光碟捌片均沒收。
    事  實
一、乙○○明知韓劇「火花遊戲」DVD影音光碟片之視聽著作，
    係晶偉有限股份公司（下稱晶偉公司）自原著作權人合法取
    得專屬授權而享有著作財產權之視聽著作，非經晶偉公司同
    意或授權，不得擅自散布侵害該公司享有著作財產權之重製
    物之行為。竟未經晶偉公司同意，基於散布侵害著作財產權
    重製光碟之單一犯意，於民國95年11月28日下午6 時52分許
    ，在雅虎奇摩網站內，向不詳姓名年籍之人購入晶偉公司上
    開著作之盜版光碟2 套（一套內裝8 片）後，分別於95年12
    月17日、18日在其高雄市○○區○○路20號住處，以電腦上
    網至雅虎奇摩國際股份有限公司之拍賣網站，刊登拍賣上開
    影片DVD 光碟之廣告訊息（拍賣帳號：Ｚ0000000000） ，以
    其「Ｚ0000000000 ＠yahoo.com.tw」電子郵件地址供買家聯
    絡，並以其所有之郵局帳戶（帳號：0000000-0000000 ，戶
    名：乙○○）供買家匯款之用，以每套280 元（含郵資）之
    代價，散布販賣上開影片DVD 光碟片予不特定人2 次。嗣晶
    偉公司上網瀏覽發現，即下標購買，並於同年月22日收到上
    開盜版光碟後報警處理，警方於96年1 月4 日下午4 時30分
    許循線查獲，並扣得盜版「火花遊戲」DVD 影音光碟片1 套
    8 片。
二、案經晶偉公司訴由高雄市政府警察局三民第二分局報告臺灣
    高雄地方法院檢察署檢察官偵查起訴。
    理  由
一、本件係經被告乙○○於準備程序當庭表示認罪，而經本院裁
    定以簡式審判程序加以審理，依據刑事訴訟法第273 條之2
    、第159 條第2 項之規定，不適用傳聞法則有關限制證據能
    力之相關規定，合先敘明。
二、上揭犯罪事實，業據被告乙○○坦承不諱，核與告訴代理人
    丙○○於警詢中指訴受侵害公司之著作權被侵害之情節相符
    ，復有雅虎奇摩拍賣網站列印資料、台新銀行交易明細表、
    掛號回執影本、晶偉公司之營利事業登記證、錄影節目審查
    合格證明書、授權證明書、雅虎奇摩得標通知郵件、匯款通
    知郵件、拍賣網頁評價、掛號信封各1 份及光碟8 片扣案可
    憑，被告自白與事實相符，犯行堪予認定。
三、核被告乙○○所為，係犯著作權法第91條之1 第2 項、第3
    項之明知係侵害著作財產權之光碟重製物而散布罪。又按刑
    事法若干犯罪行為態樣，本質上原具有反覆、延續實行之特
    徵，立法時既予特別歸類，定為犯罪構成要件之行為要素，
    則行為人基於概括之犯意，在密切接近之一定時、地持續實
    行之複次行為，倘依社會通念，於客觀上認為符合一個反覆
    、延續性之行為觀念者，於刑法評價上，即應僅成立一罪，
    俾免有重複評價、刑度超過罪責與不法內涵之疑慮；學理上
    所稱「集合犯」之職業性、營業性或收集性等具有重複特質
    之犯罪均屬之，例如經營、從事業務、收集、販賣、製造、
    散布等行為概念者是（最高法院95年度台上字第1079號判決
    參照）。查本件被告為牟利，而自95年12月17日、18日，在
    其高雄市○○區○○路20號住處以電腦連接網際網路至「YA
    HOO 奇摩」拍賣網站以帳號「Ｚ0000000000 」刊載販售訊息
    ，以每套280 元之價格將上開違法重製之光碟販售予不特定
    之顧客牟利之行為，係在密切接近之一定時、地，以相同之
    方式持續進行，未曾間斷，是此散布盜版光碟之犯行，即具
    有反覆、延續實行之特徵，從而在行為概念上，縱有多次散
    布之舉措，仍應評價認係包括一罪之集合犯而論以一罪，檢
    察官起訴書認本件散布販賣上開影片DVD 光碟片予不特定人
    2 次之行為係屬犯意各別之2 次犯行，尚有未恰。爰審酌被
    告欠缺尊重智慧財產權觀念，為圖私利，致告訴人之著作財
    產權受有損害，惟所犯情節尚輕，且犯後坦承犯行，已知悔
    悟等一切情狀，量處如主文所示之刑。又被告上開犯罪時間
    在96年4 月24日以前，所犯為著作權法第91條之1 第3 項、
    第2 項之罪，合於減刑條件，爰依中華民國96年罪犯減刑條
    例第2 條第1 項第3 款、第7 條規定，減為如主文所示之刑
    。又「犯最重本刑為五年以下有期徒刑以下之刑之罪，依本
    條例規定減為六月以下有期徒刑、拘役者，應於為減刑裁判
    時，併諭知易科罰金折算之標準。」同條例第9 條定有明文
    。本院考量本件犯罪情節之輕重及被告係高職畢業、職業會
    計，家庭經濟狀況為勉強維持等情況（見警詢筆錄基本資料
    欄），諭知如主文所示易科罰金之折算標準。末查，被告前
    未曾因故意犯罪受有期徒刑以上刑之宣告，此有台灣高等法
    院被告前案紀錄表可稽，其因一時失慮，致罹刑典，犯後頗
    具悔意，並當庭表示希望能賠償告訴人之損害，惟因其本身
    經濟狀況不佳，無法支付告訴人所要求之20萬元賠償，因而
    未能與告訴人達成和解，本院認被告經此刑之宣告，當知所
    警惕而無再犯之虞，本院考量被告現有正當工作，得以設法
    補償告訴人之損害，如入監執行，則無法繼續工作，如易科
    罰金，則除賠償告訴人損害外，尚須繳納罰金，對被告現有
    經濟狀況，亦為一大負擔，故因認暫不執行其刑為當，予以
    宣告緩刑，用啟自新。
四、扣案之盜版影音光碟8 片，為被告犯著作權法第91條之1 第
    2 項、第3 項之罪所用之物，業據其供承在卷，雖已交付予
    告訴代理人丙○○，已非被告所有，惟依著作權法第98條但
    書之規定仍應宣告沒收。
據上論斷，應依刑事訴訟法第273 條之1 第1 項、第299 條第1
項前段，著作權法第91條第2 項、第3 項、第98條但書，刑法第
11 條 、第41條第1 項前段、第74條第1 項第1 款，中華民國96
年罪犯減刑條例第2 條第1 項第3 款、第7 條、第9 條，判決如
主文。
本案經檢察官甲○○到庭執行職務。
中    華    民    國    97    年    1     月    28    日
                  刑事第十二庭  法  官  施介元
以上正本證明與原本無異。
如不服本判決，應於判決送達後10日內，向本院提出上訴狀。
中    華    民    國    97    年    1     月    28    日
                                書記官  謝群育


司法院資訊處製作；財團法人民間司法改革基金會備份。
